【裁判字號】    90,上易,426
【裁判日期】    891205
【裁判案由】    毒品危害防制條例
【裁判全文】
臺灣高等法院刑事判決                              九十年度上易字第四二六號
    上訴人即
    被      告  甲○○
右上訴人因毒品危害防制條例案件，不服臺灣桃園地方法院八十九年度易字第二六二
九號，中華民國八十九年十二月五日第一審判決（起訴案號：臺灣桃園地方法院檢察
署八十九年度毒偵字第四一八四號）提起上訴，本院判決如左：
    主  文
上訴駁回。
    理  由
一、本案經本院審理結果，認為第一審判決認定被告甲○○施用第二級毒品，適用毒
    品危害防制條例第十條第二項，刑法第十一條、第四十七條規定，量處有期徒刑
    七月，認事用法，並無不合，量刑亦屬妥適，應予維持，並引用第一審判決書記
    載之事實、證據及理由。（如附件）
二、上訴人即被告甲○○上訴理由略以：被告係於停止戒治付保護管束期間內，再犯
    施用第二級毒品行為，且其前案（台灣桃園地方法院八十八年度壢簡字第一０一
    ０號）所處有期徒刑六月，尚未執行，是本件不應再為實體判決云云。
三、經查：毒品危害防制條例第二十條所定觀察勒戒與強制戒治，前者為兼具鑑定（
    觀察）與治療（勒戒）性質之處分，後者則專具強制治療之性質，兩者均屬廣義
    之保安處分，與同條例第十條之科刑規定互為平行處遇機制而無當然替代之功能
    。詳言之，該條例第十條第二項明定施用第二級毒品者處三年以下有期徒刑，所
    採立法體例罪刑明確相屬，除就法律修正公布前業已繫屬審理之案件另於同條例
    第三十五條明定施行程序規範以資因應外，就該條例施行後所發生之施用犯行，
    在實體法上並無其他例外規定。至於同條例第二十條第一項、第二項前段僅規定
    法律施行後初犯者得因執行觀察勒戒後無繼續施用傾向而自程序上免予訴追或不
    付審理，第三項更針對依前項規定處分不起訴或不付審理後五年以內再犯、經觀
    察勒戒認有繼續施用傾向以及三犯之情形明定排除上述程序寬典之適用，綜上法
    律規定參互以觀，顯見立法機關對於現行法施行後所發生之犯罪行為並無「以保
    安處分取代刑罰」之規劃，僅對局部犯罪情節輕微之情況，視其已受保安處分執
    行成效，例外許其免受實體審判，藉以免除法律所設常態罪刑規定之適用而已（
    同條例第二十三條之規定亦同此旨趣）。基於「例外法從嚴解釋」之法則，初犯
    施用毒品經觀察勒戒無繼續施用傾向，而於免予訴追受審後五年內再有同類犯罪
    行為，除經觀察勒戒復認已無繼續施用傾向者依法尚得再邀寬典外，原則上即應
    一律回歸常態刑事訴訟程序依法論科。再犯與三犯之差別，僅在前者是否得予訴
    追審判及強制戒治繫於再犯後觀察勒戒之結果，而後者則無須復予觀察勒戒而已
    。是故行為人因再犯而受刑罰宣告並經裁定強治戒治，其後又犯同一罪名，雖強
    制戒治或保護管束尚未執行期滿，其在初犯經不起訴處分確定後再有施用犯行、
    並已具備經執行觀察勒戒認有繼續施用傾向之回歸偵審要件則無不同，仍須視其
    更犯行為是否為前案裁判效力所及，就其刑事責任分別情形依法審斷。被告所辯
    認為不應再為實體判決，自不可採，至於被告前因違反毒品危害防制條例（台灣
    桃園地方法院八十八年度壢簡字第一０一０號），經法院判處有期徒刑六月確定
    ，尚未執行部分，係另一案件，與本件無，併此敘明。
四、綜上所述，被告上訴為無理由，應予駁回。
據上論斷，應依刑事訴訟法第三百六十八條、第三百七十三條，判決如主文。
案經檢察官張啟彬到庭執行職務。
中      華      民      國      九十      年      二      月   二十七   日
                              臺灣高等法院刑事第二十四庭
                                  審判長法  官  陳  貽  男
                                        法  官  王  炳  梁
                                        法  官  李  世  貴
右正本證明與原本無異。
不得上訴。
                                        書記官  魏  汝  萍
中      華      民      國      九十      年      三      月      一    日
附件：
臺灣桃園地方法院刑事判決                        八十九年度易字第二六二九號
    公  訴  人  臺灣桃園地方法院檢察署檢察官
    被      告  甲○○  女二十六歲（民國○○○年○月○日生）
                        住桃園縣楊梅鎮上田里一一鄰營盤腳二號
                        身分證統一編號：Ｔ二二三六七四一六號
                        （現在台灣桃園女子監獄戒治中）
右列被告因違反毒品危害防制條例案件，檢察官聲請簡易判決處刑（八十九年度毒偵
字第四一八四號），經本院改分通常程序審理，茲判決如左：
    主文
甲○○施用第二級毒品，累犯，處有期徒刑柒月。
    事  實
一、甲○○前曾於民國八十四年間因麻藥案件，經本院於八十四年五月二十九日，以
    八十四年度易字第一三八四號判決判處有期徒刑七月，於同年七月十七日判決確
    定，與前案麻藥判刑六月接續執行結果，於八十五年三月三十一日假釋交付保護
    管束期滿以已執行完畢論。復因施用第二級毒品案件，經本院裁定送觀察、勒戒
    後，認無繼續施用毒品傾向，經台灣高等法院於八十八年一月二十九日以八十七
    年度上易字第四三六三號判決免刑確定。五年內又因施用第二級毒品案件，經本
    院於八十八年十月十六日以八十八年度壢簡字第一０一０號判決判處有期徒刑六
    月，於八十八年十二月六日確定。因同一案件再經本院於八十八年四月十七日以
    八十八年度毒聲字第二一八四號裁定送臺灣桃園看守所附設勒戒所觀察、勒戒後
    ，認有繼續施用毒品之傾向，再由本院於八十八年八月二十七日以八十八年度毒
    聲字第四九六八號裁定，令入戒治處所施以強制戒治，再經本院於八十九年二月
    十日以八十八年度毒聲字第九六六號裁定停止戒治，所餘戒治期間付保護管束。
    詎仍不知悔改，於保護管束期間內之八十九年四月二十四日上午九時許往前回溯
    九十六小時期間內某刻，在台灣地區某不詳地點，施用第二級毒品安非他命。嗣
    於八十九年四月二十四日經台灣桃園地方法院檢察署觀護人通知其到署執行採尿
    送檢驗結果，呈甲基安非他命陽性反應。
二、案經台灣桃園地方法院檢察署檢察官偵查後聲請簡易判決處刑。
     理   由
一、本件檢察官原聲請簡易判決處刑，經本院桃園簡易庭以被告甲○○涉嫌施用毒品
    情況嚴重，不宜量處得易科罰金之刑度，有刑事訴訟法第四百五十一條之一第四
    項第四款之規定，爰依同法第四百五十二條規定，將全案移送本院刑事庭，改依
    通常程序審理，合先敘明。
二、訊據被告甲○○矢口否認有施用第二級毒品安非他命之犯行，辯稱：係因服用減
    肥藥云云。然查，被告並未提出服用何種減肥藥以供本院審酌，且伊於八十九年
    四月二十四日上午九時許至台灣桃園地方法院檢察署報到時所採尿液，經送台灣
    檢驗科技股份有限公司檢驗結果呈甲基安非他命陽性反應，有該公司濫用藥物尿
    液檢驗報告一紙附卷可稽。又個人施用安非他命後，約百分之九十於九十六小時
    內自尿中排出，從而吸食時間距採集尿液可得驗出甲基安非他命陽性反應時間最
    長可能不會超過四日，此有行政院衛生署藥物食品檢驗局八十一年藥壹字第００
    一一五六號函一紙附卷可參。本件被告於被查獲時所排尿液既經檢驗呈安非他命
    陽性反應，足認被告確於採尿前九十六小時內某時曾非法吸用安非他命。是被告
    於被查獲採尿前回溯九十六小時內某時應有吸用安非他命，本件被告所辯顯係卸
    責之詞，不足採信。又被告曾因施用毒品案件，經本院裁定送觀察、勒戒後，認
    無繼續施用毒品傾向，經台灣高等法院判決免刑確定後，又因施用第二級毒品案
    件，經本院判處有期徒刑六月，同一案件再經本院裁定送臺灣桃園看守所附設勒
    戒所觀察、勒戒後，認有繼續施用毒品之傾向，再由本院裁定令入戒治處所施以
    強制戒治，再經本院裁定停止戒治，所餘戒治期間付保護管束。被告於保護管束
    期間內施用第二級毒品安非他命係三犯毒品危害防制條例規範之犯行，自堪認定
    。此外並有台灣桃園地方法院檢察署施用毒品犯受保護管束人採尿報到編號表、
    尿液檢體監管紀錄表各乙紙附卷可稽。本件事證明確，被告犯行洵堪認定，應予
    依法論科。
三、核被告甲○○前開所為，係犯毒品危害防制條例第十條第二項之施用第二級毒品
    罪。被告持有第二級毒品安非他命，既意在供己施用，其持有之低度行為應為施
    用之高度行為吸收，不另論罪。又被告甲○○前曾於八十四年間因麻藥案件，經
    本院於八十四年五月二十九日，以八十四年度易字第一三八四號判決判處有期徒
    刑七月，於同年七月十七日判決確定，與前案接續執行結果，於八十五年三月三
    十一日假釋交付保護管束期滿以已執行完畢論，有臺灣桃園地方法院檢察署刑案
    資料查註紀錄表、臺灣高等法院被告全國前案紀錄表各一份附卷足按，其於五年
    以內再犯本案有期徒刑以上之罪，為累犯，應依刑法第四十七條規定加重其刑。
    爰審酌被告有前開前科，品行不佳，前因施用毒品，經觀察、勒戒、強制戒治後
    ，又於五年內再犯施用毒品犯行，戕害己身，顯無悔改之意及犯後否認犯行之態
    度等一切情狀，量處如主文所示之刑，以資懲戒。
據上論斷，應依刑事訴訟法第四百五十二條、第二百九十九條第一項前段，毒品危害
防制條例第十條第二項，刑法第十一條前段、四十七條，判決如主文。
本案經檢察官何祖舜到庭執行職務。
中      華      民      國    八十九    年     十二     月      五      日
                                臺灣桃園地方法院刑事第一庭
                              法  官  陳永來
右正本證明與原本無異。
如不服本判決，應於判決送達後十日內向本院提出上訴狀( 應附繕本 )，上訴於
臺灣高等法院。
                                          書記官   洪明媚
中      華      民      國     八十九    年     十二    月      五     日
附論罪科刑依據之法條：
毒品危害防制條例第十條第二項：
施用第二級毒品者，處三年以下有期徒刑。


司法院資訊處製作；財團法人民間司法改革基金會備份。
